臺灣板橋地方法院刑事判決　　　　　　　95年度易字第2221號
公　訴　人　臺灣板橋地方法院檢察署檢察官
被　　　告　乙○○
　　　　　　　　　　　　樓
　　　　　　　　　　　　國民
選任辯護人　翟世炎律師
上列被告因詐欺案件，經檢察官提起公訴（95年度偵續字第102
號、第8531號），本院判決如下：
    主  文
乙○○無罪。
    理  由
一、公訴意旨略以：
（一）被告乙○○基於意圖為自己不法所有犯意，假藉合夥經營
      冰品店之名義，於民國93年5 月11日在臺北縣板橋市○○
      路○ 段50巷22號，向戊○○誆稱以加盟「大中和食品有限
      公司」之方式經營冰品店等不實訊息，致使戊○○陷於錯
      誤，出資新台幣（下同）9 萬元與被告乙○○合夥經營後
      ，被告乙○○竟未依約加盟上開冰品店，且該冰品店經營
      不善，被告乙○○亦不返還戊○○之出資，戊○○始知受
      騙。
（二）被告乙○○另基於意圖為自己不法所有犯意，於94年12月
      30日13時許，在臺北縣板橋市○○路某泡沫紅茶店，知悉
      甲○○急需現金，向甲○○佯稱以簽立攤位承租同意書並
      交付支票擔保，即可代辦貸款，致甲○○陷於錯誤，而簽
      立攤位承租同意書，並交付如附表支票5 紙，以為擔保，
      詎被告乙○○收受支票後，並未辦理貸款且避不見面，甲○○始知受騙，因甲○○唯恐支票遭他人提示而偽報掛失
      止付（95年8 月7 日經臺灣桃園地方法院以95年度桃簡字
      第1005號判處罰金3000元確定），被告乙○○將附表編號
      1 支票交付吳有騰以作為償還借款之用，經吳有騰提示未
      獲兌現，始知悉上情。
（三）認被告所為係涉犯刑法第339 條第1 項詐欺取財罪，並請
      求分論併罰。
二、本件公訴人認被告涉犯詐欺取財罪，係以告訴人戊○○之指
    訴、證人丙○○之證詞，及大中和食品企業有限公司出貨單
    可證明被告負責本件冰品店之經營，又告訴人戊○○所提合
    夥契約書可證明被告假借合夥、加盟名義使告訴人陷於錯誤
    ，本院簡易庭94年度板調字第74號調解筆錄可證明被告虛意
    與告訴人戊○○達成和解、事後未履行。另據告訴人甲○○
    之指訴及證人丁○○、己○○之證詞與告訴人甲○○簽有同
    意書，可證明其係因被告假稱要幫忙辦貸款，乃致告訴人甲○○陷於錯誤簽立同意書交付本件支票予被告。
三、惟按犯罪事實應依證據認定之，無證據不得推定其犯罪事實
    ；又不能證明被告犯罪者，即應諭知無罪之判決，刑事訴訟
    法第154 條第2 項、第301 條第1 項分別定有明文。又告訴
    人之告訴，係以使被告受刑事訴追為目的，是其陳述是否與
    事實相符，仍應調查其他證據以資審認，最高法院52年度台
    上字第1300號著有判例。訊據被告乙○○堅決否認有上揭犯
    行，辯稱：
（一）伊並未以加盟「大中和食品有限公司」之方式經營冰品店
      ，伊於93年5 月11日與告訴人戊○○簽合夥合約書，雙方
      載明每人出資9 萬元，先出資4 萬元，亦即先繳租金3 個
      月6 萬元予被告，押金2 萬元交由戊○○保管，另外每人
      尚有5 萬元之資金不需拿出，作為各自負責添購物品之用
      ，被告負責購置生財器具（如挫冰機、冰箱、冰台、碗、
      盤子、湯匙等．．．），戊○○則負責採購冰品原料（如
      紅豆、綠豆、煉乳、玉米粒、芋頭、百香果、草莓等．．
      ．），合夥期間，每日收支均由戊○○作帳，三個月後經
      營理念懸殊且不善，於同年8 月13日起被告正式退出，並
      將生財器具留下，戊○○又於93年9 月20日與被告簽立承
      租攤位同意書，承租該攤位，繼續自行營業。
（二）伊未向甲○○承諾簽立攤位承租同意書並交付支票擔保，
      即可代辦貸款，當時甲○○係為辦理個人信用貸款，經沈
      萬序介紹予在銀行工作之丁○○辦理貸款，經其聯徵查詢
      ，因甲○○信用不良，而停止辦理。後丁○○介紹甲○○
      認識，因伊在板橋有很多店面，故丁○○叫甲○○跟伊租
      店面，再去跟銀行貸，非伊代辦貸款。依照雙方簽立承租
      同意書，載明之內容：每月租金10萬元整，每次收6 個月
      租金，押金3個月，簽訂本同意書時給付設攤保證金30 萬
      等語。因簽立後，甲○○沒有錢，先開立三紙支票，二紙
      各為25萬元，一張為20萬元予伊，第二天又交付二張各為
      40萬元、10萬之支票予伊。是甲○○簽發之支票，為六個
      月租金、押金及攤位保證金，其中租金60萬元，伊將其中
      之20萬元支票交付予吳有騰，歸還其借款，然甲○○竟至
      桃園大溪分局謊報支票遭搶，並以報案單至臺灣票據交換
      所辦理掛失止付，使得以台北國際商業銀行為付款人、票
      號Q00000000，面額20萬元之支票，遭退票，無法兌現，
      至於其餘支票，伊並未提示兌現，甲○○並無任何損失。
四、經查：
（一）就被告與告訴人戊○○合夥經營本件冰店之經過，據證人
      告訴戊○○以證人身分於96年10月17日審判期日到庭證稱
      「（檢察官問：此合約書是否為你與乙○○所簽？提示９
      ５偵續１０２第３８－４１頁合夥契約）內容是他寫的，
      我名字是我簽的沒錯。（檢察官問：簽該合約書的目的？
      ）合夥開冰店。（檢察官問：合約書內載如有賺錢，乙○○分六成，你分四成？）答：對。（檢察官問：本來是否
      一人出資九萬？）是。（檢察官問：為何同意六、四分帳
      ？）因為店主要是他在經營，所以我同意六、四分帳。（
      檢察官問：店內一開始經營確實是乙○○在經營？）對。
      檢察官問：雙方發生爭執後？）乙○○就什麼都不管，就
      換我自己經營。我有請教他。（檢察官問一開始九萬元是
      否有交給乙○○？）有。我是交給他現金。（檢察官問合
      約書上備註五的部分，是否你叫乙○○寫上的？）對。我
      叫他要將進貨的詳細交待清楚。（檢察官問：備註一至五
      部分是否你唸給他寫？）沒有，都是他自己寫的。（檢察
      官問：是否僅希望乙○○交待錢流向？）對。（檢察官問
      故備註部分是後來補上的？）對。檢察官問所謂的「原料
      加盟金三萬元」你有無支用？）沒有。都是乙○○在處理
      。（檢察官問：事前是否知道加盟金這回事？）有，乙○○有說。他有說要參加挫冰的加盟，生意會比較好。（檢
      察官問：有無說加盟要什麼？）有說要交錢給對方。（檢
      察官問：事前有無說要交多少錢才能加盟？）有提到要加
      盟金，但我不記得他說要交多少。（檢察官問：冰店營業
      額？）開始時生意很好，一天有三、四千元，那時生意很
      好，有時不只三、四千，我現在忘了。（檢察官問：冰店
      開始經營到你接手過多久？）約半年。（檢察官問：這半
      年間有無分到錢？）開始時乙○○有寫單子，有分給我。
      （檢察官問：分到多少？）每星期結算一次。分了四、五
      次，不到二個月。一次分多少，我不記得。（檢察官問：
      是分到一百萬？十萬？或是幾千？）幾千元。那時很正常
      。（辯護人問：雙方出資情形？）我與乙○○一人出九萬
      。我有拿九萬元給乙○○，讓乙○○去作。（辯護人問：
      按合約書內容，每人出資九萬，生財工具由乙○○購買出
      資？）那是我們合資的。這些錢都是去買這些東西。（辯
      護人問：買生財工具後，營運時何人作帳？）乙○○。（
      辯護人問：攤位租金如何處理？）都是乙○○在處理，多
      少錢我要看，明細要看單子，單子乙○○有給我。營運都
      是乙○○在處理。」又按告訴人戊○○於94年9 月16日接
      受檢察官偵訊時係陳稱：「（檢察官問：如何認定被告詐
      欺？）被告原本向我說要加盟士林那裡一家有名的冰品店
      ，後來他拿了一張大中和食品公司的名片給我，叫我自己
      去叫貨來賣，經過我查證，該公司並無加盟制度。」證人
      丙○○於94年9月16日接受檢察官偵訊時復證稱：「（檢
      察官問：有無在板橋市○○路50巷1 段22號打過工）有，
      老闆是乙○○和戊○○，我從93年6 月11日做到94年7 月
      11日，邱應徵我後，都是我跟廖小姐在顧店，我就負責賣
      、帳，邱先生在旁邊賣麵，賣冰品是和廖負責，都是乙○○負責叫貨，就由廖自己在做。（誰負責本店？）廖小姐
      ，邱先生負責叫貨。」據此，被告與告訴人戊○○當時係
      以合夥方式，基於合夥之協議，雙方各出資9 萬元經營冰
      品店，而該冰品店事後亦有依雙方之出資購置生財設備及
      物料實際經營並分配盈餘予合夥雙方，至於所謂加盟「大
      中和食品有限公司」，事實上被告僅係要告訴人向該公司
      訂貨，而非要加盟該公司。又合夥契約備註5 之「原料加
      盟金3 萬元」，係在被告與告訴人合夥契約成立生效並開
      始經營本件冰品店之後，出於對帳之需要而為有關資金使
      用之事後說明，公訴人指稱被告假藉合夥經營冰品店之名
      義，於民國93年5 月11日在臺北縣板橋市○○路○ 段50巷
      22 號 ，向戊○○誆稱以加盟「大中和食品有限公司」之
      方式經營冰品店等不實訊息，致使戊○○陷於錯誤，出資
      新台幣（下同）9 萬元與被告乙○○合夥經營冰品店，顯
      與事實有所出入，被告縱對合夥資金當中所謂加盟金3 萬
      元之使用流向記載有所不清，亦屬合夥契約成立之後，合
      夥當事人雙方如何結算損益或如何處理加盟事項之問題，
      告訴人戊○○當初並非因被告告稱要加盟「大中和食品有
      限公司」經營冰品店而陷於錯誤，其本即有意與被告合夥
      經營冰品店乃依約支付合夥金9 萬元，甚且其後戊○○本
      人亦共同參與該冰品店之經營並分配盈餘，不能因雙方之
      合夥財務糾葛即推定被告事前即依告訴人片面指訴認被告
      有詐欺取財之犯行。至於被告與告訴人戊○○因本件合夥
      糾紛於本院簡易庭94年度板調字第74號案件達成調解後，
      被告縱未履行調解約款之義務，亦屬債務不履行之問題，
      核與詐欺取財之犯罪無涉，不得依此為不利於被告之認定
      。
（二）綜上，被告辯稱伊未假借合夥經營冰品店及加盟之名義向
      告訴人戊○○施用詐術騙取入夥金9 萬元乙節，應可採信
      。
（三）另就被告向告訴人甲○○收取附表所示支票之原因，據證
      人丁○○於95年4 月26日於檢察官偵訊時所為陳述：「檢
      檢察官問：事情經過？）我是介紹人，介紹邱跟古認識，
      古需要錢，所以我幫古貸款，但他信用不良，所以不能貸
      款成功，所以我才找乙○○，因為邱在板橋有很多店面，
      所以叫古跟他租店面，再去跟銀行貸款，所以有寫合約書
      、租約等，後來因為溝通不良，所以古才去報警。（檢察
      官問：找邱用意？）幫古貸款。」其於95年2 月17日警詢
      時亦證述：「我幫他（甲○○）辦貸款時作過聯徵查詢，
      因甲○○信用不良停止辦理個人信用貸款，我介紹乙○○
      給甲○○認識，因為乙○○人面較廣，看能否幫甲○○的
      忙（有關甲○○亟需用錢的事），他（指甲○○）當天有
      開三張面額總計70萬元的支票給乙○○，我現場有看到。
      我在現場告訴乙○○說古先生有金錢上的需要，且貸款無
      法辦理，是否有辦法幫甲○○，乙○○說我剛好有店面要
      出租，甲○○可以承租攤位當二房東或利用承租攤位向銀
      行貸款，甲○○聽了之後就與乙○○寫同意書，當天也開
      面額總計70萬元支票給乙○○，當天簽同意書，因甲○○
      支票本不夠，因承租時押金及每月承租費須90萬元，約隔
      2 天補2 張票，甲○○與他朋友到我公司載我一同去板橋
      市○○路泡沫紅茶店將支票親手交給乙○○。」（見95年
      度第8531號偵查卷第17頁、18頁、40頁），以證人丁○○
      之證詞及被告供述與本件偵查卷附之攤位承租同意書之記
      載參互印證，本件被告乙○○應係考量告訴人甲○○之信
      用條件不佳，基於申辦貸款之徵信需要，乃建議甲○○向
      其承租攤位並開立本件支票作為對價，在得告訴人甲○○
      同意後，其二人簽立攤位承租同意書為憑，告訴人甲○○
      並接續支付本件支票予被告乙○○。至於告訴人甲○○指
      稱其實際上並未向被告乙○○承租攤位、亦從未看過攤位
      云云，核其原因應在於甲○○本身根本無意承租攤位經營
      ，僅圖通過銀行核貸徵信，是依其主觀之認知，本件租約
      僅為形式、並不須支付租金予乙○○，開立支票係為貸款
      之方便或擔保、而非攤租對價，本案之爭執點應在於被告
      乙○○與告訴人甲○○雙方關於攤位租約訂立之心中真意
      出現落差，此屬民事契約當事人真意解釋與雙方權義關係
      如何界定之問題，被告乙○○應非圖謀不法所有而施用詐
      術故意詐騙甲○○藉以取得本件支票，本院尚難以告訴人
      片面之指訴而為論罪之憑據。
五、據上，本件依檢察官所得證據調查結果，尚不足以證明被告
    乙○○確有詐欺戊○○、甲○○之犯行，揆諸首開說明，被
    告犯罪既屬不能證明，應為無罪之諭知。
據上論斷，應依刑事訴訟法第301條第1項，判決如主文。
本件經檢察官劉仕國到庭執行職務。
中　　華　　民　　國　　96　　年　　11　　月　　21　　日
                  刑事第一庭    審判長法　官陳恆寬
                                      法  官張江澤
                                      法  官陳福來
以上正本證明與原本無異
如不服本判決應於送達後10日內向本院提出上訴狀
                                      書記官黃淑玲
中　　華　　民　　國　　97　　年　　4 　　月　　24　　日
